臺北高等行政法院判決
                                      100年度訴字第251號
                                   100年5 月19日辯論終結
原      告　李學文
被      告　財政部
代　表　人　李述德（部長）住同上
訴訟代理人  楊文濱
            蕭婷芬
上列當事人間限制出境事件，原告不服行政院中華民國99年12月
14日院臺訴字第0990107521號訴願決定，提起行政訴訟，本院判
決如下：
    主      文
原告之訴駁回。
訴訟費用由原告負擔。
    事實及理由
一、事實概要：
    原告為有全弘企業有限公司（下稱有全弘公司）清算人，該
    公司滯欠已確定之民國（下同）94、95年度營利事業所得稅
    （含滯納金、滯納利息）、94至96年營業稅（含滯納金、滯
    納利息、滯怠報金）及94、95年營業稅罰鍰計新臺幣（下同
    ）9,865,778 元，財政部臺灣省南區國稅局（下稱南區國稅
    局）乃依稅捐稽徵法第24條第3 項規定，報由被告以99年9
    月10日台財稅字第0990087584號函請內政部入出國及移民署
    （下稱移民署）限制原告出境，並以同號函知原告（下稱原
    處分）。原告不服，提起訴願，遭決定駁回，遂提起本件行
    政訴訟。
二、原告主張略以：
    (一)原告長期跟隨父親李國村從事建築業土木工程，但苦無營
      造公司執照，94年10月24日適有朋友黃俊達居間介紹向王
      全義購買有全弘公司之營業權利60萬元，當時言明公司無
      欠稅款、無債務，詎料半年後發覺該公司有欠稅及銀行貸
      款，因此急將公司返還王全義，但王全義要求給付10萬元
      ，原告為避免欠稅惹爭議，忍痛交付10萬元，公司由王全
      義取回登記他人名義，原告事後由撿察官之不起訴處分書
      始知95年6 月12日過戶於被冒名而不知情之王富裕（詳不
      起訴處分書），原告上當受騙，亦為受害人。
    (二)原告係正當商人，從不欠繳稅捐，此有檢察官對原告不起
      訴處分書中所載，原告未犯移送意旨所涉之罪自明。關於
      有全弘公司積欠稅捐，非原告所為，應查明係何時何位負
      責人所欠，予以限制出境追繳罰鍰始合乎公平。原告並無
      逃漏稅，實係被詐騙而頂讓公司，已無端損失70萬元（交
      付王全義），原告亦為被害人，被告應找逃稅之真正犯罪
      人為處分方符公平正義。
    (三)原告並非有全弘公司負責人或股東，亦非會計師、律師專
      業人員，參照公司法第322 條規定自不能被選任為公司清
      算人。被告竟盲目向法院聲請選任原告為清算人，因原告
      已非公司負責人，無法依公司法第326 條規定取得公司資
      料造具財產清冊送交監察人、股東會議後呈報法院，被告
      以公司欠稅為由限制原告出境，損害原告權利，顯係違法
      處分。為此，提起本件訴訟，並聲明求為判決：訴願決定
      、原處分均撤銷。
三、被告則辯以：
    (一)有全弘公司業經經濟部以97年9 月5 日經授中字第097351
      67570 號函廢止登記在案，依公司法第26條之1 準用同法
      第24條規定應進行清算，惟公司章程並未規定清算人，亦
      無選任清算人，依公司法第113 條準用第79條規定，以廢
      止登記時唯一股東王富裕為法定清算人，被告乃以98年9
      月4 日台財稅字第0980092132號函請移民署限制王富裕出
      境。嗣經臺灣臺南地方法院檢察署（下稱臺南地檢署) 刑
      事案件偵查結果，認定王富裕係遭不詳人士冒用身分登記
      為有全弘公司負責人，南區國稅局遂以利害關係人身分向
      臺灣臺南地方法院（下稱臺南地院）聲請選任清算人，經
      該院以99年度司字第25號民事裁定選派原告為有全弘公司
      之清算人後，被告即以99年9 月10日台財稅字第09900875
      53號函解除王富裕限制出境，並以原處分函請移民署限制
      原告出境，揆諸稅捐稽徵法第24條第3 項及第49條前段、
      公司法第8 條、第9 條第4 項、第12條、第24條、第26條
      之1 、第79條、第81條、第113 條規定，及被告83年12月
      2 日台財稅字第831624248 號函、93年6 月14日台財稅字
      第0930452377號函、96年4 月16日台財稅字第0960452240
      0 號函釋示意旨，並無不妥。
    (二)有全弘公司變更登記表登記董事王富裕及前任董事即原告
      ，其登記資料迄今並未變更。臺南地院以99年度司字第25
      號民事裁定選任原告為有全弘公司之清算人，乃緣於原告
      為該公司之前任董事，對公司之業務應有相當之瞭解，有
      利該公司清算事務之完結。依公司法第8 條第2 項規定，
      公司清算人不分其係股東會決議選任、章程所規定，抑或
      經法院選派而產生，在執行職務範圍內，均為公司負責人
      。至原告訴稱臺南地檢署對其違反商業會計法案件為不起
      訴處分書中詳載未涉犯移送意旨所涉犯罪，即證明欠稅並
      非原告所為乙節，查該不起訴處分書係原告違反商業會計
      法等案件，業經偵查終結，認原告涉犯幫助逃漏稅捐等犯
      行，無其他積極證據可資認定，應不起訴處分。然該不起
      訴處分，與原告為有全弘公司清算人身分無涉，原告至今
      仍為法院選派該公司之清算人，是原告之清算責任尚未解
      除，為保全稅捐確有限制原告出境之必要，且在該公司未
      繳清全部欠稅，或向稅捐稽徵機關提供欠稅之相當擔保前
      ，仍應繼續限制原告出境。綜上論述，原處分及訴願決定
      並無違誤，為此求為判決：駁回原告之訴。
四、按稅捐稽徵法第24條第3 項規定：「在中華民國境內居住之
    個人或在中華民國境內之營利事業，其已確定之應納稅捐逾
    法定繳納期限尚未繳納完畢，所欠繳稅款及已確定之罰鍰單
    計或合計，個人在新臺幣1 百萬元以上，營利事業在新臺幣
    2 百萬元以上者；其在行政救濟程序終結前，個人在新臺幣
    1 百50萬元以上，營利事業在新臺幣3 百萬元以上，得由財
    政部函請內政部入出國及移民署限制其出境；其為營利事業
    者，得限制其負責人出境。但已提供相當擔保者，應解除其
    限制。」、第49條規定：「滯納金、利息、滯報金、怠報金
    、短估金及罰鍰等，除本法另有規定者外，準用本法有關稅
    捐之規定。……」；次按公司法第8 條規定：「（第1 項）
    本法所稱公司負責人：在無限公司、兩合公司為執行業務或
    代表公司之股東；在有限公司、股份有限公司為董事。（第
    2 項）公司之經理人或清算人，……在執行職務範圍內，亦
    為公司負責人。」、第24條規定：「解散之公司除因合併、
    分割或破產而解散外，應行清算。」、第26條之1 規定：「
    公司經中央主管機關撤銷或廢止登記者，準用前3 條之規定
    。」、第79條規定：「公司之清算，以全體股東為清算人；
    但本法或章程另有規定或經股東決議，另選清算人者，不在
    此限。」、第81條規定：「不能依第79條規定定其清算人時
    ，法院得因利害關係人聲請，選派清算人。」又上開公司法
    第79條、81條之規定，於有限公司準用之，復為公司法第11
    3 條所明定。
五、查有全弘公司滯欠已確定之94、95年度營利事業所得稅（含
    滯納金、滯納利息）、94至96年營業稅（含滯納金、滯納利
    息、滯怠報金）及94、95年營業稅罰鍰計9,865,778 元，有
    有全弘公司限制出境案件戶籍資料及欠稅情形表、欠稅總歸
    戶查詢情形表、欠稅明細資料查詢等件影本各在南區國稅局
    卷可稽，有全弘公司欠繳之稅款及已確定之罰鍰合計數額已
    達稅捐稽徵法第24條第3 項所定限制欠稅營利事業負責人出
    境之標準，洵堪認定。又有全弘公司業經經濟部以97年9 月
    5 日經授中字第09735167570 號函廢止公司登記（南區國稅
    局卷第31頁），依公司法第26條之1 準用同法第24條規定，
    應進行清算；而有全弘公司因不能依公司法第79條規定定其
    清算人，前經南區國稅局以利害關係人身分，向臺南地院聲
    請選派清算人，經臺南地院以99年8 月2 日99年度司字第25
    號裁定選派原告為有全弘公司之清算人確定在案，有該裁定
    及確定證明書附卷可憑（南區國稅局卷第6-9 頁），並參以
    原告對其迄今仍為有全弘公司清算人之事實並不爭執，且自
    陳有全弘公司尚未清算終結（本院卷第60、61頁），是原告
    之清算責任尚未解除，仍具清算人身分，亦堪認定。準此，
    原告既經選派為有全弘公司之清算人，依公司法第8 條第2
    項規定，在執行職務範圍內，亦為公司負責人，被告查無有
    全弘公司財產資料，無法依稅捐稽徵法第24條第1 、2 項規
    定為保全措施（南區國稅局卷第32、60頁），為保全稅捐認
    有限制原告出境之必要，依稅捐稽徵法第24條第3 項規定函
    請移民署限制原告出境，於法並無不合。
六、原告雖稱其非有全弘公司負責人或股東，亦非會計師、律師
    專業人員，依公司法第322 條規定不能被選任為公司清算人
    ，且其已非公司負責人，無法依公司法第326 條規定取得公
    司資料造具財產清冊送交監察人、股東會議後呈報法院，被
    告以公司欠稅為由限制其出境顯屬違法，且臺南地檢署就其
    所涉違反商業會計法等案件已為不起訴處分，可知有全弘公
    司積欠稅捐，非其所為，被告應查明係何時何位負責人所欠
    ，對該人限制出境、追繳罰鍰始合乎公平云云。惟查，原告
    係經臺南地院99年8 月2 日99年度司字第25號確定裁定選派
    為有全弘公司之清算人，原告因此取得有全弘公司清算人之
    身分，應無疑義，至於原告執行清算事務所遭遇之困難，以
    及所涉違反商業會計法等案件經臺南地檢署檢察官予以不起
    訴處分之事實，暨有全弘公司欠繳之稅額係在何位負責人任
    內發生，均與原告為有全弘公司清算人之身分無涉，亦無礙
    被告得依稅捐稽徵法第24條第3 項規定限制有全弘公司負責
    人即原告出境之認定，原告上開所稱，核非可採，其聲請訊
    問證人黃俊達、王全義，以證明原告係因受騙而於94年間頂
    讓有全弘公司，且於擔任公司負責人期間並無欠稅之情，亦
    無必要，爰不予調查。又原告被選派為有全弘公司清算人，
    係因其為該公司之前任董事，對公司之業務應有相當瞭解，
    適於執行清算人職務之故，此觀臺南地院99年度司字第25號
    民事裁定理由三、(三)之記載即明，與法院選派律師或會計師
    擔任清算人，係基於專業職能之考量，且律師及會計師各有
    公會所定之職業倫理規範或準則可資約束，具有自律機制，
    較不易發生弊端，顯有不同，因此原告雖為法院選派之清算
    人，但既非律師或會計師，仍得為限制出境之對象，併此敘
    明。
七、綜上所述，原告所訴各節，均非可採，原處分並無違誤，訴
    願決定遞予維持，亦無不合，原告徒執前詞，訴請撤銷，為
    無理由，應予駁回。又本件事證已臻明確，兩造其餘攻擊防
    禦方法均與本件判決結果不生影響，爰不逐一論述。
八、據上論結，本件原告之訴為無理由，依行政訴訟法第98條第
    1 項前段，判決如主文。
中　　華　　民　　國　　100 　年　　6 　　月　　9 　　日
　　　　　　　　　　臺北高等行政法院第五庭
                          　　審判長法  官　黃清光
                             　　　 法  官　李維心
                            　 　　 法  官　程怡怡
上為正本係照原本作成。
如不服本判決，應於送達後20日內，向本院提出上訴狀並表明上
訴理由，如於本判決宣示後送達前提起上訴者，應於判決送達後
20日內補提上訴理由書（須按他造人數附繕本）。
中　　華　　民　　國　　100 　年　　6 　　月　　9 　　日
　　　　　　　　　　　　　　　　　　書記官　張正清